臺灣苗栗地方法院刑事判決
111年度金訴字第48號
公  訴  人  臺灣苗栗地方檢察署檢察官
被      告  謝立志


上列被告因洗錢防制法等案件，經檢察官提起公訴 （110年度偵
字第1836號、111年度偵字第59號），被告於準備程序中就被訴
事實為有罪之陳述，經本院告以簡式審判之旨並聽取當事人意見
後，裁定改行簡式審判程序，判決如下：
    主  文
謝立志幫助犯洗錢防制法第十四條第一項之一般洗錢罪，處有期
徒刑叁月，併科罰金新臺幣壹萬元，罰金如易服勞役，以新臺幣
壹仟元折算壹日。
未扣案之犯罪所得新臺幣壹萬貳仟元沒收，於全部或一部不能沒
收或不宜執行沒收時，追徵其價額。　　
　　犯罪事實
一、謝立志可預見提供金融帳戶提款卡及密碼予不認識之人，該
    帳戶可能被用以作為詐欺集團成員收受、提領特定犯罪所得
    使用，他人提領後會產生遮斷資金流動軌跡以逃避國家追訴
    、處罰之效果，然為貪圖每本帳戶可獲取新臺幣（下同）1
    萬2,000元報酬之利益，仍基於幫助洗錢及幫助恐嚇取財之
    不確定故意，於民國109年2月底至3月初之某日，在新北市
    淡水區關渡大橋附近，將其所申辦之華南商業銀行帳戶（帳
    號000-000000000000號，下稱華南銀行帳戶）之存摺、提款
    卡（含密碼），交予真實姓名年籍不詳綽號「禿頭」之成年
    男子。嗣「禿頭」取得前開帳戶後，遂與其他真實姓名年籍
    不詳之成年人共同意圖為自己不法之所有，基於恐嚇取財之
    犯意聯絡，為以下犯行：
  ㈠先於109年3月17日某時許，以不詳方式，捕捉張建谹所有之
    賽鴿後，再憑賽鴿腳環上所記載之張建谹電話，於109年3月
    17日11時許，撥打電話予張建谹，向張建谹恫嚇稱：如欲取
    回鴿子，就需依指示給付款項等語，使張建谹心生畏懼，依
    指示於同日14時21分許，轉帳10,002元至謝立志華南銀行帳
    戶內，旋遭提領一空，而隱匿犯罪所得，難以查知流向。嗣
    張建谹察覺對方依約釋放賽鴿，遂報警處理，始循線查悉上
    情。
  ㈡先於109年3月17日某時許，以不詳方式，捕捉鍾文正所有之
    賽鴿後，再憑賽鴿腳環上所記載之鍾文正電話，於109年3月
    17日12時許，撥打電話予鍾文正，向鍾文正恫嚇稱：如欲取
    回鴿子，就需依指示給付款項等語，使鍾文正心生畏懼，依
    指示於同日14時11分許，委由連咨宸（原名：連若語）自其
    郵局帳戶轉帳6,010元至謝立志華南銀行帳戶內，旋遭提領
    一空，而隱匿犯罪所得，難以查知流向。嗣鍾文正察覺對方
    並未依約釋放賽鴿，遂報警處理，始循線查悉上情。
二、案經張建谹、鍾文正訴由臺北市政府警察局中正第二分局、
    苗栗縣警察局頭份分局報告臺灣苗栗地方檢察署檢察官偵查
    起訴。
    理  由
一、按被告謝立志所犯係死刑、無期徒刑、最輕本刑為3年以上
    有期徒刑以外之罪，亦非高等法院管轄第一審案件，其於準
    備程序進行中，先就被訴事實為有罪之陳述，經本院告知簡
    式審判程序之旨，並聽取檢察官、被告之意見後，依刑事訴
    訟法第273條之1第1項之規定，由本院合議庭裁定進行簡式
    審判程序。是依刑事訴訟法第273條之2規定，本件之證據調
    查，不受同法第159條第1項、第161條之2、第161條之3、第
    163條之1及第164條至第170條規定之限制。另本案以下所引
    用之非供述證據，無證據證明係實施刑事訴訟程序之公務員
    違背法定程序所取得，被告亦表示無意見，故卷內所列各項
    證據，自得作為證據，合先敘明。
二、認定犯罪事實所憑之證據及理由
　　上開犯罪事實，業據被告於本院準備程序、審理時坦承不諱
    （本院卷第72頁、第80頁），核與證人即告訴人張建谹、鍾
    文正、證人連咨宸於警詢時之證述、證人王慧雯、邱昱晉、
    莊亞霖於偵訊中之證述情節相符，並有華南商業銀行客戶資
    料整合查詢（戶名：謝立志）、華南商業銀行股份有限公司
    110 年8 月20日號函及存款往來交易明細資料、帳戶個資檢
    視表、內政部警政署反詐騙諮詢專線紀錄表、苗栗縣警察局
    頭份分局尖山派出所受理詐騙帳戶通報警示簡便格式表、金
    融機構協助受詐騙民眾通知疑似警示帳戶通報單、謝立志金
    融帳戶交易明細表、連若語郵局存簿封面影本等在卷可佐，
    足認被告上開任意性自白與事實相符，可以採信。本案事證
    已臻明確，被告上開犯行足以認定，應予依法論科。
三、論罪科刑
　㈠按如行為人主觀上認識該帳戶可能作為收受及提領特定犯罪
    所得使用，他人提領後即產生遮斷資金流動軌跡以逃避國家
    追訴、處罰之效果，仍基於幫助之犯意而提供，應論以幫助
    犯洗錢防制法第14條第1項之一般洗錢罪（最高法院108年度
    台上大字第3101號裁定意旨參照）。查被告已預見將本案華
    南銀行帳戶資料供他人使用，他人有將之用於恐嚇取財及洗
    錢犯罪之可能，竟仍不違背其本意，將本案郵局帳戶資料出
    借予綽號「禿頭」以換取金錢，供其等實施恐嚇取財及隱匿
    犯罪所得去向之犯行，則被告雖未實際參與恐嚇取財及隱匿
    犯罪所得去向之行為，然顯係以幫助之不確定故意，參與恐
    嚇取財及洗錢構成要件以外之行為。是核被告所為，係犯刑
    法第30條第1項前段、洗錢防制法第14條第1項之幫助一般洗
    錢罪，及刑法第30條第1項前段、刑法第346條第1項之幫助
    恐嚇取財罪。
　㈡被告以一提供本案華南銀行帳戶資料之幫助行為，同時觸犯
    幫助一般洗錢罪、幫助恐嚇取財罪罪，應依刑法第55條前段
    想像競合犯之規定，從一重以幫助犯一般洗錢罪處斷。被告
    以一幫助行為，同時使告訴人等遭恐嚇取財，應依想像競合
    犯之規定，從一重（被害金額最多部分）處斷。
　㈢被告基於幫助犯意而實施一般洗錢罪、恐嚇取財罪構成要件
    以外之行為，為幫助犯，爰依刑法第30條第2項規定，按正
    犯之刑減輕。另被告於本院審理中自白幫助犯一般洗錢罪，
    爰依洗錢防制法第16條第2項規定，遞減輕其刑。
　㈣爰以行為人之責任為基礎，審酌被告明知金融帳戶管理之重
    要性，竟為圖謀不法利益，恣意將本案華南銀行帳戶資料提
    供他人使用，顯見其法治觀念薄弱，致使恐嚇取財正犯得以
    隱身幕後，難以查獲，助長恐嚇取財犯罪風氣猖獗，增加被
    害人尋求救濟之困難，危害治安非輕，並致告訴人等受有損
    害，所為實屬不該；兼衡被告犯罪之動機、目的、手段、犯
    後終能坦承犯行，並與告訴人鍾文正成立民事和解，有本院
    111年度司刑移調字第72號調解筆錄在卷可考（本院卷第91
    頁），及被告自述高中肄業之智識程度，從事水泥工，月收
    入33,000元之生活狀況（本院卷第85頁）及告訴人之意見（
    本院卷第23、80頁)等一切情狀，量處如主文所示之刑，並
    就併科罰金部分諭知易服勞役之折算標準，以資懲儆。又被
    告所犯幫助一般洗錢罪，非最重本刑5年以下有期徒刑之罪
    ，是本院就其犯行判處有期徒刑3月部分，依刑法第41條第1
    項規定之反面解釋，仍不得易科罰金，惟得依刑法第41條第
    3項規定，向檢察官聲請易服社會勞動，附此敘明。
四、沒收部分：
　　按犯罪所得，屬於犯罪行為人者，沒收之；前二項之沒收，
    於全部或一部不能沒收或不宜執行沒收時，追徵其價額。刑
    法第38條之1第1項前段、第3項分別定有明文。經查，被告
    實際獲取1萬2,000元之報酬等情，業據被告於審理中供陳明
    確（本院卷第84頁），爰依上開規定宣告沒收，並於全部或
    一部不能沒收或不宜執行沒收時，追徵其價額。
據上論斷，應依刑事訴訟法第273條之1第1項、第299條第1項前
段，判決如主文。
本案經檢察官張智玲提起公訴，檢察官彭郁清到庭執行職務。
中　　華　　民　　國　　111 　年　　5 　　月　　13　　日
                  刑事第一庭    法　官　陳茂榮
以上正本證明與原本無異。　　　　　　　　　　　　　　　　如不服本判決應於收受判決後20日內向本院提出上訴書狀，並應敘述具體理由。其未敘述上訴理由者，應於上訴期間屆滿後20日內向本院補提理由書(均須按他造當事人之人數附繕本)「切勿逕送上級法院」。告訴人或被害人如對本判決不服者，應具備理由請求檢察官上訴，其上訴期間之計算係以檢察官收受判決正本之日期為準。　　　　　　　　　　　　　　　　　　　　　　　
中　　華　　民　　國　　111 　年　　5 　　月　　13　　日
   　　                     　　書記官　黃雅琦
附錄本判決論罪科刑法條全文
中華民國刑法第346條
意圖為自己或第三人不法之所有，以恐嚇使人將本人或第三人之
物交付者，處6月以上5年以下有期徒刑，得併科3萬元以下罰金
。
以前項方法得財產上不法之利益或使第三人得之者，亦同。
前二項之未遂犯罰之。
洗錢防制法第14條
有第二條各款所列洗錢行為者，處 7 年以下有期徒刑，併科新
臺幣 5 百萬元以下罰金。
前項之未遂犯罰之。
前二項情形，不得科以超過其特定犯罪所定最重本刑之刑。